---
title: "Corrupcion_dashboard"
output: 
  flexdashboard::flex_dashboard:
    orientation: columns
    vertical_layout: fill
---

```{r setup, include=FALSE}
library(flexdashboard)
```

Variable central {data-icon="fa-signal"}
===================================== 

```{r include=FALSE}
library(pacman)
p_load(psych, car, haven, tidyverse, lsr, kableExtra, Rmisc, dplyr, rio,
DescTools, taylor, ggplot2)
library(knitr)
library(rmarkdown)
library(modelsummary)
library(sf)
library(corrplot)
library(ggcorrplot)
library(desc)
library(flexdashboard)

```
```{r include=FALSE}
library(lm.beta)
```

```{r include=FALSE}
library(lmtest)
```
```{r include=FALSE}
library(BBmisc)
```
```{r include=FALSE}
library(cluster)
```
```{r include=FALSE}
library(factoextra)
```
```{r include=FALSE}
library(ggrepel)
```


```{r}
data <- import("Corrupcion_data_final.csv")
```
```{r include=FALSE}
dataparaclus <- import("Corrupcion_data_final.csv")
```






Column {data-width=800}
-----------------------------------------------------------------------

### Mapa mundial
```{r include=FALSE}
folder="world_map" #A partir de la carpeta, como que la adjuntas
file="world_map.shp"

mapaFile=file.path(folder,file)

#Solo copias directamente este código
```
```{r include=FALSE}
worldmap=st_read(mapaFile,stringsAsFactors=FALSE)
#Copiaaar
```
```{r include=FALSE}
names(worldmap)[5] <- "País"
```
```{r include=FALSE}
world_map_data=inner_join(worldmap,data,by="País")
```
```{r include=FALSE}
world_map_data_corregido=world_map_data[complete.cases(world_map_data$Pol_corruption_index),]
```
```{r}
ggplot(world_map_data_corregido)+
  geom_sf(aes(fill=Pol_corruption_index),lwd=0.2)+ #Colocar variable
   geom_sf_text(aes(label =País), size = 2
                ,family="sans",fontface = "bold",check_overlap = TRUE
                )+
  guides(fill=guide_colorbar(title = "Leyenda")) +
  labs(title = "Mapa del índice de corrupción política del 2023", caption = "Fuente: Elaboración propia" 
      # ,subtitle = "añadir si se desea",
      #caption = "Fuente: Our World in Data"
      ) +
  scale_fill_gradient(breaks=c(0,25,50,75,100),limits= c(0,100), high = "red", low = "green", guide = "colorbar" ) + #Si quieres le cambias el color
 theme_bw()+
  theme(
    axis.text.x = element_blank(),
    axis.text.y = element_blank(),
    axis.ticks =  element_blank(),
    axis.title = element_blank(),
    panel.border = element_blank(),
    panel.grid.major = element_blank(),
    panel.grid.minor = element_blank()
  
    )+

  theme(
    legend.position=c(0.1, 0.3),
    legend.title = element_text(colour="black", size=10,  face="bold"),
    #"left","bottom"
      )
```


### Gráfico 2

```{r}
boxplot(data$Pol_corruption_index, 
        main = "Boxplot de Pol_corruption_index", # Título del gráfico
        ylab = "Valor de Pol_corruption_index",   # Etiqueta del eje y
        col = "skyblue",                          # Color del boxplot
        border = "black",                         # Color del borde
        notch = FALSE,                            # Sin muesca en la caja
        horizontal = FALSE,                       # Boxplot vertical
        outline = TRUE) 
```




Column {data-width=600}
-----------------------------------------------------------------------

### Histograma de la variable dependiente

```{r}
hist(data$Pol_corruption_index, main="Distribución del Índice de Corrupción", xlab="Índice de Corrupción", col="blue", border="white")
```

### Estadísticos de la variable dependiente
```{r include=FALSE}
media <- round(mean(data$Pol_corruption_index, na.rm = TRUE),2)
mediana <- round(median(data$Pol_corruption_index, na.rm = TRUE),2)
desviacion_estandar <- round(sd(data$Pol_corruption_index, na.rm = TRUE),2)
iqr <- round(IQR(data$Pol_corruption_index, na.rm = TRUE),2)
minimo <- round(min(data$Pol_corruption_index, na.rm = TRUE),2)
maximo <- round(max(data$Pol_corruption_index, na.rm = TRUE),2)
cuartil_1 <- round(quantile(data$Pol_corruption_index, 0.25, na.rm = TRUE),2)
cuartil_3 <- round(quantile(data$Pol_corruption_index, 0.75, na.rm = TRUE),2)
```
```{r include=FALSE}
medidas <- data.frame(
  Medida = c("Media", "Mediana", "Desviación Estándar", "IQR (Rango Intercuartílico)", "Mínimo", "Máximo", "Cuartil 1 (Q1)", "Cuartil 3 (Q3)"),
  Valor = c(media, mediana, desviacion_estandar, iqr, minimo, maximo, cuartil_1, cuartil_3)
)
```
```{r}
medidas %>%
  kable("html", col.names = c("Medida", "Valor"), caption = "Medidas de Tendencia Central y Dispersión del Índice de Corrupción") %>%
  kable_styling(bootstrap_options = c("striped", "hover", "condensed", "responsive"), full_width = F)
```


Column {data-width=600}
-----------------------------------------------------------------------
### Análisis previo
- A partir del cuadro con tendencias centrales y dispersión, a priori, se puede observar que el caso mínimo es 0.3 y el caso máximo representa 96.7.
- Del mismo modo, mayormente existen tonalidades rojizas, lo cual indica que puede haber más casos de países con un mayor indice de corrupción a comparación de los que presentan poco.
- Tanto la media como la mediana son prácticamente iguales. Así, la mayoría de datos puede estar centrada en dicho valor.
- No existe una asimetría muy preocupante. No obstante, parece haber cierta variabilidad en cuanto al IQR; es decir, hay dispersión entre el Q1 y Q3.


Correlaciones numéricas {data-icon="fa-table"}
=====================================  

Column {data-width=600}{.tabset}
-----------------------------------------------------------------------

### Matriz de correlación (Cuadro)
```{r include=FALSE}
matriz_data <- data %>% 
  select(2,3,4,6,7)
```
```{r}
matriz <- cor(matriz_data, use = "complete.obs")
matriz%>% 
  round(2) %>% 
  kbl() |>
  kable_styling()
```


### Corrupción y democracia
```{r}
data |> 
  ggplot()+
  aes(x=Democracy_index, y=Pol_corruption_index)+
  geom_point(colour="red") +
  xlab("Indice de democracia")+
  ylab("Indice de corrupción")+
  ggtitle("Relación entre el indice de corrupcion e indice de democracia")+
  theme_light()
```



### Corrupción y GDP
```{r}
data |> 
  ggplot()+
  aes(x=GDP_per_capita, y=Pol_corruption_index)+
  geom_point(colour="red") +
  xlab("GDP per capita")+
  ylab("Indice de corrupción")+
  ggtitle("Relación entre el indice de corrupcion y el GDP per capita")+
  theme_light()
```


### Corrupción y desempleo
```{r}
data |> 
  ggplot()+
  aes(x=Unemployment_rate, y=Pol_corruption_index)+
  geom_point(colour="red") +
  xlab("Tasa de desempleo")+
  ylab("Indice de corrupción")+
  ggtitle("Relación entre el indice de corrupcion y la tasa de desempleo")+
  theme_light()
```


### Corrupción y libertad de prensa
```{r}
data |> 
  ggplot()+
  aes(x=Press_freedom_index, y=Pol_corruption_index)+
  geom_point(colour="red") +
  xlab("Indice de libertad de prensa")+
  ylab("Indice de corrupción")+
  ggtitle("Relación entre el indice de corrupcion y el indice de libertad de prensa")+
  theme_light()
```


Column {data-width=600}{.tabset}
-----------------------------------------------------------------------
### Corrplot
```{r}
corrplot(matriz, method="number", order = 'AOE', type = 'upper', insig = "blank") 
```



### Corrupción y Democracia
```{r}
cor.test(data$Democracy_index, data$Pol_corruption_index)
```
- Aparentemente, a partir del gráfico entre ambas variables, existe una correlación negativa fuerte.
- A partir del coeficiente de correlación de Pearson, se obtiene que lo anterior sí es verdad.
- En tal sentido, es fuerte y, en cuanto a su dirección,mientras una variable aumenta la otra disminuye, ya que su signo es negativo (-0.7190).
- Según el criterio de Cohen, esta correlación es alta.
- Además, esta correlación es estadisticamente significativa, ya que al ser su p-value menor a 0.05, se rechaza la hipótesis nula de que no existe correlación lineal.

### Corrupción y GDP
```{r}
cor.test(data$GDP_per_capita, data$Pol_corruption_index)
```
- Aparentemente, a partir del gráfico entre ambas variables, visualmente existe una correlación negativa fuerte.
- A partir del coeficiente de correlación de Pearson, se obtiene que lo anterior sí es verdad.
- En tal sentido, es fuerte y, en cuanto a su dirección,mientras una variable aumenta la otra disminuye, ya que su signo es negativo (-0.5913).
- Según el criterio de Cohen, esta correlación es alta.
- Además, esta correlación es estadisticamente significativa, ya que al ser su p-value menor a 0.05, se rechaza la hipótesis nula de que no existe correlación lineal.

### Corrupción y desempleo
```{r}
cor.test(data$Unemployment_rate, data$Pol_corruption_index)
```
- Aparentemente, a partir del gráfico entre ambas variables, visualmente existe una correlación positiva débil al estar los casos un tanto dispersos.
- A partir del coeficiente de correlación de Pearson, se obtiene que lo anterior sí es verdad.
- En tal sentido, es débil y, en cuanto a su dirección,mientras una variable aumenta la otra aumenta, ya que su signo es positivo (0.1403).
- Según el criterio de Cohen, esta correlación es pequeña.
- Además, esta correlación no es estadisticamente significativa, ya que al ser su p-value un poco mayor a 0.05, se acepta la hipótesis nula de que no existe correlación lineal. No obstante, incluirla en una regresión múltiple (OLS) más adelante genera beneficios significativos para el modelo en general de regresión.

### Corrupción y libertad de prensa
```{r}
cor.test(data$Press_freedom_index, data$Pol_corruption_index)
```
- Aparentemente, a partir del gráfico entre ambas variables, visualmente existe una correlación positiva fuerte.
- A partir del coeficiente de correlación de Pearson, se obtiene que lo anterior sí es verdad.
- En tal sentido, es fuerte y, en cuanto a su dirección,mientras una variable aumenta la otra aumenta, ya que su signo es positivo (0.6191).
- Según el criterio de Cohen, esta correlación es alta.
- Además, esta correlación es estadisticamente significativa, ya que al ser su p-value menor a 0.05, se rechaza la hipótesis nula de que no existe correlación lineal.

Correlaciones no numéricas {data-icon="fa-table"}
===================================== 

Column {data-width=650}
-----------------------------------------------------------------------
### Correlación entre Corrupción y Leyes transparentes
```{r include=FALSE}
colNums=names(data)[c(2,3,4,6,7)]
```

```{r}
colCats=setdiff(names(data), colNums)[-1]
diffPara=c()
diffNoPara=c()

for (col in colCats){
    diffPara=c(diffPara,t.test(data[,"Pol_corruption_index"]~data[,col])['p.value']<=0.05)
    diffNoPara=c(diffNoPara,wilcox.test(data[,"Pol_corruption_index"]~data[,col])['p.value']<=0.05)
}
data.frame(cbind(colCats,diffPara,diffNoPara),
           row.names = 1:length(colCats))%>%
           kable(caption = "Diferencia de 'VD:Indice de corrupción' por Grupo")%>%
            kableExtra::kable_styling(full_width = FALSE)
```


### Box plot
```{r}
par(mfrow = c(1, 1))  

for (col in colCats) { 
  boxplot(data$Pol_corruption_index ~ data$Transp_laws,
        main = "Transp_laws",
        xlab = "Transp_laws",
        ylab = "Pol_corruption_index",
        col = "lightblue")
}
```

Column {data-width=350}
-----------------------------------------------------------------------

### Observaciones
- Según el box plot, la mediana de la variable central es difrente entre los grupos de Transp_laws.
- Al observar su IQR, se tiene que la caja del grupo (0) es más alta que la otras. Así, en esta existe más dispersión en los datos.
- La variable Transp_laws muestra TRUE para ambas pruebas (diffPara y diffNoPara). Se puede decir que hay una diferencia estadísticamente significativa en los valores de Pol_corruption_index entre los dos grupos de Transp_laws.
- En tal sentido, existe una relación significativa entre Pol_corruption_index y Transp_laws.

Regresión Lineal Múltiple {data-icon="fa-cogs"}
===================================== 


```{r include=FALSE}
reg_ols1 <- lm(Pol_corruption_index ~ Democracy_index + GDP_per_capita + Transp_laws + Unemployment_rate + Press_freedom_index,
               data = data)
summary(reg_ols1)
```


```{r include=FALSE}
reg_ols1_st = lm(scale(Pol_corruption_index) ~ scale(Democracy_index) + scale(GDP_per_capita) + scale(as.numeric(Transp_laws)) + scale(Unemployment_rate) + scale(Press_freedom_index), data = data)
summary(reg_ols1_st)
```


Column {data-width=500}
-----------------------------------------------------------------------
### Regresión estandarizada 1

```{r}
modelo_st=list('Índice de corrupción estandarizado' = reg_ols1_st)
modelsummary(modelo_st, title = "Regresión: modelo con \ncoeficientes estandarizados",
             stars = TRUE,
             output = "kableExtra")
```

Column {data-width=500}
-----------------------------------------------------------------------
### Regresión estandarizada 2

```{r}
model3beta=list('Regresión múltiple'=lm.beta(reg_ols1))
modelsummary(model3beta, title = "Regresion: modelo con \ncoeficientes estandarizados usando lm.beta()",
             stars = TRUE,
             output = "kableExtra")
```

Column {data-width=500}
-----------------------------------------------------------------------
### Conclusiones
- La regresión toma en cuenta todos los predictores al mismo tiempo.
- El modelo es válido.
- La primera regresión cuenta con una estandarización manual, pero la segunda es más accesible, ya que el paquete "lm.beta" lo hace directamente.
- Además, siguiendo nuestro intervalo, diremos que el modelo tiene un ALTO nivel explicativo, dado que el R2 ajustado es de 0.7381 (73.81% de la variabilidad de Y es explicada por nuestras X´s).
- Vemos que la variable que tendría mayor impacto es Transp Laws.
- En tal sentido,SÍ tiene efecto significativo al 0.001; ese efecto no es directo, puesto que el coeficiente calculado es negativo; y la magnitud de ese efecto es -0.185, lo que indica cuanto varía el indice de corrupción en promedio cuando Transp Laws es 1 y no 0 controlado la variable de control.
- Se puede decir que, entre todas las variables analizadas, Transp_laws es la que más contribuye a explicar la variabilidad en el índice de corrupción. Esto sugiere que las leyes de transparencia tienen un impacto importante y significativo en la reducción de la corrupción.

Diagnósticos de la regresión {data-icon="fa-cogs"}
===================================== 

Column {data-width=600}{.tabset}
-----------------------------------------------------------------------

### Linealidad 
```{r}
plot(reg_ols1, 1)
```


### Homocedasticidad

```{r}
plot(reg_ols1, 3)
```

### Normalidad de residuos
```{r}
plot(reg_ols1, 2)
```


### No multicolinealidad 
```{r}
VIF(reg_ols1) %>%kable(col.names = "VIF",caption ="Evaluando Multicolinealidad usando VIF (Variance Inflation Factors)" )%>%kable_styling(full_width = F)
```


### Valores influyentes
```{r}
plot(reg_ols1, 5)
```


Column {data-width=600}{.tabset}
-----------------------------------------------------------------------

### Linealidad 

- Se puede apreciar que la linea roja tiende a ser horizontal

### Homocedasticidad
```{r}
resBP=bptest(reg_ols1)
data.frame(list('BP'=resBP$statistic,
             'df'=resBP$parameter,
             "p-value"=resBP$p.value))%>%
    kable(caption = resBP$method)%>%kable_styling(full_width = F)
```

- Al ser la hipótesis nula de que los errores son homocedásticos, el p-valor resulta mayor a 0.05.
- En tal sentido, no se rechaza la hipótesis nula, por lo que los errores son homocedásticos 
- Así, la varianza de los errores es constante y no muestra un patrón.

### Normalidad de residuos
```{r}
resSW=shapiro.test(reg_ols1$residuals)
data.frame(list('SW'=resSW$statistic,
             "p-value"=resSW$p.value))%>%
    kable(caption = resSW$method)%>%kable_styling(full_width = F)
```


- El test de Shapiro-Wilks plantea la hipótesis nula que una muestra proviene de una distribución normal. Eligimos un nivel de significanza, por ejemplo 0,05, y tenemos una hipótesis alternativa que sostiene que la distribución no es normal.
- Al ser el p-valor mayor a 0.05, esto indica que los residuos (la distancia entre el valor esperado y el valor observado) se distribuyen de manera normal.

### No multicolinealidad 
- Cabe destacar que la presencia de la multicolinealidad no perjudica tanto el calculo de Indice de corrupción, pero evita calcular bien el efecto de cada regresor.
- Al ser todas menores a 5, no hay una correlación muy alta entre predictores lo cual es bueno.

### Valores influyentes
```{r}
checkinflu=as.data.frame(influence.measures(reg_ols1)$is.inf)
checkinflu[checkinflu$cook.d & checkinflu$hat,c('cook.d','hat')]%>%kable(caption = "Valores Influyentes criticos")%>%kable_styling(full_width = F)
```

- No existen valores influyentes, en tal sentido, no se afecta los calculos de la regresión.

Clusterización via PAM {data-icon="fa-tags"}
===================================== 
Column {data-width=600}
-----------------------------------------------------------------------

### Estrategia de partición y número de clusters
```{r}
dataparaclus <- na.omit(dataparaclus)
```

```{r include=FALSE}
dataparaclus[,c(2:7)]=normalize(dataparaclus[,c(2:7)],method='standardize')
```
```{r include=FALSE}
dataClus=dataparaclus[,c(2:7)]
```
```{r include=FALSE}
row.names(dataClus)=dataparaclus$País
```
```{r}
dataClus <- na.omit(dataClus)
```

```{r include=FALSE}
g.dist = daisy(dataClus, metric="gower")
```
```{r}
fviz_nbclust(dataClus, pam,diss=g.dist,method = "gap_stat",k.max = 10,verbose = F)
```

### Evaluando el uso de PAM
```{r include=FALSE}
set.seed(123)
res.pam=pam(g.dist,9,cluster.only = F)

#nueva columna
dataClus$pam=res.pam$cluster

```
```{r}
fviz_silhouette(res.pam,print.summary = F)
```


Column {data-width=600}
-----------------------------------------------------------------------
### Valores mal clusterizados
```{r}
silPAM=data.frame(res.pam$silinfo$widths)
silPAM$country=row.names(silPAM)
poorPAM=silPAM[silPAM$sil_width<0,'country']%>%sort()
poorPAM
```
- Existe más pertenencia al cluster 5.


### Gráfica PAM
```{r include=FALSE}
dataparaclus$pamIDHpoor=dataparaclus$País%in%poorPAM
dataparaclus$pamIDH=as.ordered(dataClus$pam)
dataClus$pam=NULL
```
```{r include=FALSE}
proyeccion = cmdscale(g.dist, k=2,add = T) 
```
```{r include=FALSE}
dataparaclus$dim1 <- proyeccion$points[,1]
dataparaclus$dim2 <- proyeccion$points[,2]
```
```{r include=FALSE}
base= ggplot(dataparaclus,aes(x=dim1, y=dim2,label=row.names(dataClus))) 
base + geom_text_repel(size=3, max.overlaps = 50,min.segment.length = unit(0, 'lines'))
```


```{r}
PAMlabels=ifelse(dataparaclus$pamIDHpoor,dataparaclus$País,'')

#base
base= ggplot(dataparaclus,aes(x=dim1, y=dim2))  +
    scale_color_brewer(type = 'qual',palette ='Dark2'  ) + labs(subtitle = "Se destacan los países mal clusterizados de la data Corrupción")

pamPlot=base + geom_point(size=3, 
                          aes(color=pamIDH))  + 
        labs(title = "PAM") 
# hacer notorios los paises mal clusterizados
pamPlot + geom_text_repel(size=4,
                          aes(label=PAMlabels),
                          max.overlaps = 50,
                          min.segment.length = unit(0, 'lines'))
```

